臺灣高等法院民事判決　　　　　　　　　 99年度上字第980號
上　訴　人　義洲有限公司
法定代理人　黃榮基
被 上 訴人　趙世亮
訴訟代理人　趙令暐
　　　　　　潘正芬律師
複 代 理人　黃振城
上列當事人間請求損害賠償事件，上訴人對於中華民國99年7 月
21日臺灣桃園地方法院98年度重訴字第193 號第一審判決提起上
訴，被上訴人並為訴之追加，本院於100年4月19日言詞辯論終結
，判決如下：
    主  文
原判決第一、三項關於命上訴人給付部分及該部分假執行之宣告
，均廢棄。
其餘上訴駁回。
上訴人應給付被上訴人新台幣參拾萬零柒佰元及自民國一百年三
月十八日起至清償日止，按週年利率百分之五計算之利息。
被上訴人其餘追加之訴駁回。
第二審訴訟費用由上訴人負擔。被上訴人追加之訴訴訟費用由上
訴人負擔五分之四，餘由被上訴人負擔。
    事實及理由
壹、程序方面
    按於第二審為訴之變更或追加，非經他造同意，不得為之，
    但請求之基礎事實同一、擴張或減縮應受判決事項之聲明者
    ，不在此限，民事訴訟法第446條第1項、第255條第1項第2
    、3款定有明文。本件被上訴人於原審起訴時，依勞動基準
    法第59條、第62條及勞工安全衛生法第16條及侵權行為法律
    關係對上訴人起訴請求損害賠償，關於醫療費用係請求自事
    故發生時起至98年1月22日止所支出之費用，嗣於本院二審
    程序主張其傷勢未癒仍有必要醫療費用支出，追加起訴請求
    自98年2月3日起至同年99年9月21日止，計新台幣（下同）
    381,113元之醫療費用損失，核屬擴張應受判決事項之聲明
    ，依前揭規定，應予准許。
貳、實體方面
一、被上訴人部分：
（一）被上訴人起訴主張：伊受雇於上訴人為其員工，並經上訴
      人於97年10月1日派遣至原審共同被告永盛實業股份有限
      公司（下稱永盛公司）工地為原審共同被告張義祥施作鍋
      爐設備安裝工作，是日下午2時30分許實施角鐵懸吊作業
      之際，因工地防護及作業疏失導致懸吊之角鐵鬆脫，而鬆
      脫之角鐵於墬地後反彈擊中正於地面上工作之伊之頭部，
      經送醫院急救及開刀住院治療後，仍受有「第三、四頸椎
      創傷性椎間盤突出合併脊髓損傷及四肢癱瘓」之傷害，並
      經鑑定為極重度等級之肢體殘障，因本件事件受有損害，
      為此依勞動基準法第59條、第62條及勞工安全衛生法第16
      條之規定，請求上訴人及永盛公司、張義祥連帶補償伊之
      職業災害（含療費用補償、工資補償、殘廢補償）；並依
      民法第184條第2項、第28條、第188條第1項及第185條規
      定請求渠等連帶賠償伊之損害（含醫療費用、健保不給付
      之醫療器材及用品費用、看護費用、尿片及紙尿褲費用、
      減少勞動能力損失及精神慰撫金），聲明：上訴人及永盛
      公司、張義祥應連帶給付9,059,734元，及自98年10月16
      日起至清償日止，按週年利率5％計算之利息。如原審共
      同被告中一人為給付，其餘被告即同免責任。並陳明願供
      擔保，請准宣告假執行，並請法院擇一為對被上訴人有利
      之判決。（原審就職業災害補償中之醫療補償115,028元
      、工資補償為155,630元、殘廢補償為1,773,000元予以准
      許，扣除已付醫療費用100,000元後，判命上訴人應給付
      1,943,6 58元本息；另就侵權行為損害賠償中之已支出醫
      療費用115,028元、醫療器材及醫療用品費用7,768元、看
      護費用3,543,720元、尿片及紙尿褲費用88,286元、喪失
      勞動能力損害1, 008,676元、精神慰撫金1,000,000元予
      以准許，經扣除已付醫療費用100,000元，且認被上訴人
      就損害之發生與有過失，應負擔之過失比例為20%過失，
      遂判命上訴人應給付4,510,782元之本息，並駁回被上訴
      人其餘之請求，且諭知上訴人就前開給付，如就其中1項
      為給付，另一項於其給付範圍內則免為給付義務。上訴人
      得供擔保為假執行。上訴人就其敗訴部分全部提起上訴，
      被上訴人於本院二審程序追加起訴請求醫療必須費用支出
      損失381,113元，其餘敗訴部分則未聲明不服）。並答辯
      聲明：駁回上訴。
（二）追加起訴部分：被上訴人主張：伊因本事件所受傷害未癒
      ，於98年2月3日起至同年99年9月21日間，共計支出必要
      醫療費用381,113元，未及於原審請求，為此依勞動基準
      法第59條、第62條及勞工安全衛生法第16條之規定、民法
      侵權行為損害之法律關係，追加請求上訴人賠償此部分之
      損害，且請求就上開法律關係擇其數較高者為判決。並於
      本院聲明：上訴人應再給付被上訴人381,113元及自100年
      3 月18日起至清償日止，按年息5%計算之利息。
二、上訴人則以：(一)本件緣起於原審共同被告張義祥出售大陸鍋
    爐予永盛公司，約定由賣方負責安裝使之運轉為付款條件，
    張義祥為此向伊商洽派遣工人供其使用，因伊公司營業範圍
    是水電承裝，伊派遣公司員工即被上訴人至永盛公司，係大
    陸鍋爐廠商技術人員指揮監督下進行鍋爐設備安裝工程，張
    義祥與伊公司間並無承攬關係，依勞工安全衛生法第16條規
    定，本次鍋爐安裝工程應由鍋爐安裝承攬人張義祥負雇主之
    責，而由永盛公司就職業災害補償部分與承攬人張義祥間負
    連帶責任。(二)又本件被上訴人於96年9月至伊公司上班，分
    別於96年及97年接受事業單位杜邦公司半天之勞工安全衛生
    教育訓練。被上訴人於實施鍋爐安裝工程工作時未戴安全帽
    及使用防滑帶，擅自跑至懸吊物下方拾取地上物，致遭綑綁
    鬆脫墜落之懸吊角鐵擊中頭部受傷成殘，本件職災損害全因
    被上訴人嚴重違反勞工安全紀律所致，與伊有無依法實施勞
    工安全衛生講習無關，應由被上訴人負80%以上之過失責任
    。(三)本件賠償應刪除看護費部分之請求，及扣除勞工保險局
    所發給被上訴人之身心障礙年金每月4, 000元、身體障害生
    活津貼每月7,000元（98年10月至99年9月）等補助等語，資
    為抗辯。並於本院聲明：
    (一)上訴聲明：
      (1)原判決不利於上訴人部分廢棄。
      (2)上開廢棄部分，被上訴人在第一審之訴及假執行之聲請
        均駁回。
    (二)追加之訴答辯聲明：追加之訴駁回。
三、兩造不爭執事項：
(一)被上訴人於97年10月1日至永盛公司所屬工地施作鍋爐設備
    安裝工作，是日下午2時30分許實施角鐵懸吊作業之際，因
    懸吊之角鐵鬆脫，鬆脫之角鐵於墬地後反彈擊中正於地面上
    工作之被上訴人頭部，經送醫治療後，受有「第三、四頸椎
    創傷性椎間盤突出合併脊髓損傷及四肢癱瘓」傷害。又被上
    訴人所受前開傷害，經長庚醫療財團法人林口長庚紀念醫院
    （下稱林口長庚醫院）鑑定，並以99年1月25日（99）長庚
    院法字第0019號函覆鑑定結果，認為被上訴人已無治療之可
    能，且已影響其行動，日常生活均須由他人協助照護，自理
    生活之能力恐無恢復之機率。
(二)被上訴人自96年9月起至上訴人處，擔任以工作論酬的臨時
    工，並依上訴人之指示前往所指派地點提供勞務工作，每日
    薪資1,970元。並由上訴人按被上訴人每月工作之日數，將
    其每月薪資匯入被上訴人在第一商業銀行平鎮分行所開立之
    帳戶內（帳號：000-00-000000）。每月薪資多寡不定，依
    當月工作日數而定。
(三)永盛公司向張義祥購買系爭鍋爐設備，該鍋爐設備為大陸鍋
    爐公司之製品。雙方約定張義祥應將鍋爐設備運往永盛公司
    安裝完成交永盛公司占有使用。張義祥乃請上訴人提供人力
    及吊車、工具等設備。嗣上訴人依原審卷(一)第125 、126頁
    所載項目向張義祥提出給付，並於給付完畢之後，出具估價
    單分次向張義祥請款，張義祥業已按估價單金額給付完畢（
    上訴人請款估價單2紙附原審卷(一)第125、126頁）。
(四)被上訴人自97年9月17日起經上訴人指派至永盛公司安裝鍋
    爐設備，大陸鍋爐公司之技術人員洪軍在永盛公司系爭鍋爐
    設備安裝工地現場。
(五)上訴人已就本事件給付被上訴人10萬元。
(六)本件上訴人如與被上訴人間存有僱傭關係，應就被上訴人因
    本件職業災害所致傷殘依勞動基準法59條第1款至第3款之規
    定予以補償，則兩造就被上訴人得請求經原審核認之醫療補
    償115,028元、工資補償177,300元、殘廢補償2,12 7,600元
    等項金額不爭執。
(七)本件上訴人如應依侵權行為之法律關係請求上訴人賠償其所
    受之損害，且不衡量過失相抵因素，則兩造就被上訴人得請
    求經原審核認之已支出醫療費用115,028元、購買輪椅
    支出3,900元、輪椅支撐架支出1,000元、氣墊床1,000元、
    看護墊100元、免洗尿褲1,020元、尿片748元係增加被上訴
    人生活上之支出、已支出之看護費用213, 000元、將來之
    看護費用3,330,720元、增加購買尿片及紙尿褲費用88,
    286元、喪失勞動能力之損害1,008,676元、精神慰撫金
    100萬元等項金額不爭執。
四、兩造之爭點及論斷：被上訴人起訴及追加之訴主張伊於97年
    10 月1日經上訴人派遣至永盛公司所屬工地施作鍋爐設備安
    裝工作，伊於地面上工作時遭懸吊角鐵鬆脫墬地後反彈擊中
    頭部，致受有「第三、四頸椎創傷性椎間盤突出合併脊髓損
    傷及四肢癱瘓」傷害，上訴人為其雇主，依勞動基準法第59
    條、第62條及勞工安全衛生法第16條之規定及侵權行為損害
    之法律關係應負賠（補）償之責等情，為上訴人所否認，並
    以前揭情詞置辯。是本件兩造爭點厥為：兩造間是否存立僱
    傭關係；被上訴人依侵權行為損害之法律關係請求上訴人賠
    償其因本件職業災害所致損害有無理由，被上訴人就損害之
    發生或擴大是否與有過失，如有過失比例為何；被上訴人依
    勞動基準法59條第1款至第3款之規定請求上訴人就其因本件
    職業災害所致殘廢、傷害予以補償有無理由等項，茲分別論
    述如下：
（一）按稱僱傭者，謂當事人約定，一方於一定或不定之期限內
      為他方服勞務，他方給付報酬之契約。而稱承攬者，則謂
      當事人約定，一方為他方完成一定之工作，他方俟工作完
      成，給付報酬之契約，民法第482條及第490條第1項定有
      明文。又勞工安全衛生法所稱勞工，係指受僱從事工作獲
      致工資者；雇主，則謂事業主或事業之經營負責人；事業
      單位，則係指本法適用範圍內僱用勞工從事工作之機構（
      勞工安全衛生法第2條第1至3項規定參照）。經查：
  １、本件被上訴人自96年9月起至上訴人處，擔任以工作論酬
      的臨時工，並依上訴人之指示前往永盛公司工地提供勞務
      工作，由上訴人按其每月工作之日數給付薪資一節，為兩
      造所不爭執，而被上訴人係依上訴人指示前往所指派地點
      提供勞務，工資亦係與上訴人議定，且為按月依工作天數
      計算支領，彼此具有繼續性及從屬性之關係，則兩造間具
      有僱傭契約關係，被上訴人為受僱於上訴人從事工作獲致
      工資之勞工一節，即堪認定。
  ２、再查，本件永盛公司係向張義祥購買系爭鍋爐設備，約定
      由張義祥將鍋爐設備運往永盛公司安裝交付。嗣張義祥於
      97 年間與上訴人約定，由上訴人提供人力、吊車、工具
      等設備施作永盛公司鍋爐組裝工程及為該工程之管理，張
      義祥就之給付報酬，嗣上訴人向張義祥領取報酬共計1,
      009,690元等情，有估價單可參（原審卷(一)第115-117、
      125、126頁），且為兩造所不爭執，是上訴人與張義祥既
      合意由上訴人為張義祥完成鍋爐組裝工程工作，張義祥俟
      工作完成給付報酬，則渠等間之合約核屬承攬契約之性質
      ，要不因張義祥於系爭鍋爐組裝時併請大陸鍋爐廠商技術
      人員洪軍同在現場指揮監督而有不同。又本件上訴人就系
      爭鍋爐組裝工程負施作、管理之責，已如前述，其辯稱伊
      係應張義祥之請派遣被上訴人至永盛公司工作，伊與張義
      祥間並無承攬關係，伊就該工程無指揮權云云，核與卷證
      不符。
  ３、又上訴人公司於事發之時，經營保溫防熱工程、配管埋設
      工程承包及鐵門、鐵窗製作、鐵材買賣、承裝高低壓電氣
      設備工程、冷凍空調工程裝修承包、前項有關水電衛生材
      料及冷凍器材買賣及進出口貿易等業務（原審卷(一)第14頁
      ），業務性質含製造、水電及營造等性質，有勞工安全衛
      生法之適用（勞工安全衛生法第4條、內政部63年12月2日
      臺內勞字第607626號函釋意旨參照）。是其為勞工安全衛
      生法適用範圍內僱用勞工從事工作之事業單位之事業主，
      屬該法所指之雇主一節，可堪認定。再者，系爭鍋爐組裝
      工程並非永盛公司經營之事業，其並無以之招人承攬之情
      事，核與勞工安全衛生法第16條所指之事業單位有間，上
      訴人就此辯稱本次鍋爐安裝工程應由張義祥依勞工安全衛
      生法第16條規定負雇主之責，就職業災害補償部分與由永
      盛公司負連帶責任云云，亦無可取。
（二）次按「雇主對勞工應施以從事工作及預防災變所必要之安
      全衛生教育、訓練。」、「雇主應負責宣導本法及有關安
      全衛生之規定，使勞工周知。」為勞工安全衛生法第23條
      第1項、第24條所明定。又「雇主對擔任下列工作之勞工
      ，應依其工作性質施以勞工安全衛生在職教育訓練：一、
      勞工安全衛生業務主管。二、勞工安全衛生管理人員。三
      、勞工作業環境測定人員。四、施工安全評估人員及製程
      安全評估人員。五、高壓氣體作業主管、營造作業主管及
      有害作業主管。六、具有危險性之機械或設備操作人員。
      七、特殊作業人員。八、急救人員。九、各級管理、指揮
      、監督之業務主管。十、勞工安全衛生委員會成員。十一
      、營造作業、車輛系營建機械作業、高空工作車作業、缺
      氧作業、局限空間作業及製造、處置或使用危險物、有害
      物作業之人員。十二、前述各款以外之一般勞工。」、「
      雇主對新僱勞工或在職勞工於變更工作前，應使其接受適
      於各該工作必要之安全衛生教育訓練。但在職勞工工作環
      境、工作性質與變更前相當者，不在此限。」為97年9月
      25 日修正公布之勞工安全衛生教育訓練規則第17條第1項
      、第16條第1項揭明。
  １、經查，本件被上訴人是第一次去安裝鍋爐、上訴人就被上
      訴人從事本件鍋爐安裝工作及如何預防災變等事項，並未
      為必要之安全衛生教育、訓練，或為相關安全衛生規定之
      宣導，業據證人徐華雄陳明（原審卷(二)第188、189頁背面
      ），且為上訴人所不爭執（本院卷第147頁），是上訴人
      確有違反勞工安全衛生法第23條第1項、第24條規定之行
      為，洵堪認定。又被上訴人首次安裝鍋爐，因上訴人就此
      未為必要之安全衛生教育、訓練，或為相關安全衛生規定
      之宣導，致被上訴人就鍋爐安裝工作及如何預防災變（如
      鍋爐種類型式及構造、鍋爐附屬裝置及附屬品、鍋爐基礎
      、配管、電氣設備、安裝要領與異常處理、事故預防與處
      置）等事項，未具備應有之安全知識，進而於實施角鐵懸
      吊作業時，未使用防滑帶以確實固定角鐵，即進行角鐵懸
      吊，並於角鐵懸吊作業進行中進入角鐵懸吊區域工作，致
      遭鬆脫墬地後反彈之角鐵擊中頭部，受有傷害，是綜合行
      為當時所存在之一切事實，為客觀之事後審查，上訴人違
      反前揭勞工安全衛生法相關規定之行為，在一般情形上，
      有此環境及行為，足以使從事該項工作之之勞工發生同一
      職災損害之結果，上訴人上開行為自難謂與被上訴人職災
      損害之結果間無相當因果關係。上訴人就此辯稱本件職災
      損害與伊有無依法實施勞工安全衛生講習無關云云，並無
      可採。
  ２、至於上訴人辯稱被上訴人至伊公司任職後，已分別至訴外
      人杜邦公司受半天之勞工安全衛生教育訓練云云，並提出
      參加講習資料為憑（原審卷(一)第74、75頁）。惟審諸前揭
      參加講習資料僅為「修改人員設置」之電腦查詢，除設置
      公司名稱不詳外，經設置之合約廠商之名稱為「承恆」，
      亦非上訴人，另該設置之目的是否為勞工安全衛生教育訓
      練；如是，該項勞工安全衛生教育訓練是就何種工作環境
      、工作性質而為之教育及訓練，均有不明，尚難執之認上
      訴人業使被上訴人按受適於安裝鍋爐工作所必要之安全衛
      生教育訓練。本件被上訴人係第一次安裝鍋爐，已如前述
      ，是安裝鍋爐工程之工作環境、工作性質與被上訴人前此
      之工作，顯有不同。上訴人於被上訴人工作變更前，依勞
      工安全衛生教育訓練規則第16條第1項規定，仍應使其受
      適於安裝鍋爐工作所必要之安全衛生教育訓練，其略而未
      為，於法自有未合。其徒執被上訴人前曾至杜邦公司受半
      天之勞工安全衛生教育訓練，辯稱伊已盡其對勞工實施安
      全講習之責云云，亦無可採。
（三）再按「違反保護他人之法律，致生損害於他人者，負賠償
      責任。」、「不法侵害他人之身體或健康者，對於被害人
      因此喪失或減少勞動能力，或增加生活上之需要時，應負
      損害賠償責任。」、「不法侵害他人之身體、健康、名譽
      、自由、信用、隱私、貞操，或不法侵害其他人格法益而
      情節重大者，被害人雖非財產上之損害，亦得請求賠償相
      當之金額。」民法第184 條第2項、第193條第1項、第195
      條第1項前段定有明文。
  １、本件上訴人經營含製造、水電及營造等性質之業務，屬勞
      工安全衛生法適用範圍內僱用勞工從事工作之事業單位之
      事業主，已如前述，其明知雇主對勞工應施以從事工作及
      預防災變所必要之安全衛生教育、訓練，亦應負責宣導本
      法及有關安全衛生之規定，使勞工周知，依當時情形應注
      意，能注意而未注意，致未對第一次從事鍋爐安裝工作之
      被上訴人施以從事工作及預防災變所必要之安全衛生教育
      、訓練，致被上訴人受有前揭傷害，自有過失，從而，被
      上訴人依侵權行為之法律關係請求上訴人賠償其損害，洵
      屬有據。
  ２、又按損害之發生或擴大，被害人與有過失者，法院得減輕
      賠償金額，或免除之，民法第217定有明文。又損害之發
      生或擴大，被害人與有過失者，法院對於酌減賠償金額至
      何程度，應斟酌雙方原因力之強弱與過失之輕重以定之（
      最高法院88年度台上字第2867號裁判要旨參照）。本件審
      酌被上訴人係首次安裝鍋爐，因上訴人就未為必要之安全
      衛生教育、訓練，或為相關安全衛生規定之宣導，致被上
      訴人就鍋爐安裝工作及如何預防災變等事項，未具備應有
      之安全知識，進而於實施角鐵懸吊作業時，未使用防滑帶
      以確實固定角鐵，即行懸吊，並於角鐵懸吊作業進行中進
      入角鐵懸吊區域工作，致遭鬆脫墬地後反彈之角鐵擊中頭
      部，受有傷害，上訴人對於系爭職業災害之發生，疏未為
      必要之安全衛生教育、訓練，或為相關安全衛生規定之宣
      導，為肇事主因；而被上訴人於角鐵懸吊作業進行中進入
      角鐵懸吊區域工作，應注意避免重物墮落，並隨時採取必
      要之安全措施，依當時情形，能注意而未注意配戴安全帽
      致遭鬆脫墬地後反彈之角鐵擊中頭部，受有傷害，亦有過
      失。綜觀兩造就造成本事件原因力之強弱與過失程度之輕
      重，堪認上訴人之過失程度較重，應負80%過失責任，被
      上訴人應負20%過失責任。上訴人抗辯被上訴人於本事故
      過失比例應大於80%云云，核無足採。
  ３、另查，被上訴人因本職災事件致生損害，損害金額共計
      5,763, 478元（含已支出醫療費用115,028元、購買輪椅
      支出3,900元、輪椅支撐架支出1,000元、氣墊床1,000元
      、看護墊100元、免洗尿褲1,020元、尿片748元係增加被
      上訴人生活上之支出、看護費用3,543,720元（含已支出
      之看護費用213, 000元、將來之看護費用3,330,720元）
      、增加購買尿片及紙尿褲費用88,286元、喪失勞動能力損
      害1,008,676元、精神慰撫金100萬元）一節，為兩造所不
      爭執（本院卷第147頁背面參照），則依過失相抵之法則
      ，被上訴人得請求上訴人賠償之金額為4,610,782元（
      5,763,478×80%＝4,610,782，元以下四捨五入），另扣
      除上訴人於本件職業災害發生後，就被上訴人所受損害已
      先給付之10萬元（兩造就此不爭執），從而，被上訴人依
      侵權行為之法律關係請求上訴人賠償其損害，於
      4,510,782元及自98年10月16日起至清償日止，按週年利
      率5％計算之遲延利息之範圍內為有理由，應予准許。
  ４、至於上訴人辯稱：被上訴人經勞工保險局認定僅符合勞工
      保險失能給付標準表附表第2-3項第3等級，其所請看護補
      助業遭否准，故被上訴人殘廢鑑定等級應以勞工保險局之
      認定為準，其中看護費部分請求應全數剔除，另被上訴人
      經勞工保險局核准領取之身體障害生活津貼、身心障礙年
      金，亦應自賠償金額中扣除云云，惟查：
 （1）神經失能等級之審定基本原則：須經治療六個月以上，始
      得認定；如經手術，須最後一次手術術後六個月以上，始
      得認定。審定時，應綜合其全部症狀，對於永久喪失勞動
      能力與影響日常生活或社會生活活動狀態及需他人扶助之
      情況定其等級。又「脊髓失能」等級之審定，依其損傷之
      程度發現四肢等之運動失能、感覺失能、腸管失能、尿路
      失能、生殖器失能等，依前揭失能審核之原則，綜合其症
      狀選用合適等級，為勞工保險失能給付標準附表神經失能
      之失能審核說明第一、九項揭明。本件被上訴人所受傷害
      ，前經原審於98年11月20日囑託林口長庚醫院鑑定，該院
      經研析敏盛綜合醫院、國軍桃園總醫院、財團法人恩主公
      醫院、行政院衛生署樂生療養院之就醫診療及檢查等相關
      資料後，綜合被上訴人全部症狀，對於永久喪失勞動能力
      與影響日常生活或社會生活活動狀態及需他人扶助之情況
      鑑定結果為：「1.…病患因第三、四頸椎創傷性椎間盤突
      出合併脊髓損傷及四肢癱瘓…考量其受傷迄今已逾一年多
      ，而神經功能仍無明顯改善，故醫學上研判，應無治療之
      可能…7.…病患歷經手術及復健治療後，其病情均無明顯
      之改善，綜合研判其恐因傷勢影響其行動，故日常生活事
      物恐須他人協助照護為佳…其自理日常生活之能力恐無恢
      復之機率。」（原審卷(二)第83-85頁），相較於勞工保險
      局以99年1月15日保護一字第09960010160號函（本院卷第
      159、160頁）否准被上訴人職業災害看護補助之聲請，未
      能綜合其全部症狀為斷，僅依國軍桃園總醫院附設民眾服
      務處98年10月16日勞工失能診斷證明書為其判斷依據，自
      應以林口長庚醫院鑑定報告較為可取。而本件依上開鑑定
      報告所載，被上訴人因第三、四頸椎創傷性椎間盤突出合
      併脊髓損傷及四肢癱瘓，已無治癒及恢復自理生活之能力
      之可能，日常生活事物須他人協助照護，相當於勞工保險
      失能給付標準附表神經失能之失能項目2-2「中樞神經系
      統機能之病變，引起截癱或偏癱，終身無工作能力，為維
      持生命必要之日常生活活動之一部須他人扶助」之失能狀
      態，其失能等級核屬第二等級（修法前之勞工保險失能殘
      廢給付標準附表意旨略同，原審卷(二)第230頁）。是參酌
      各殘廢等級喪失或減少勞動能力比率表（原審卷(二)第231
      頁）被上訴人業因本件傷害喪失全部之勞動能力，且無自
      理生活之能力，日常生活事物須他人協助照護，確需依賴
      他人長期看護，是其支出看護費，核屬增加生活上必要之
      費用，被上訴人請求上訴人予以賠償，洵屬有據。勞工保
      險局99年1月15日保護一字第09960010160號函說明三以被
      上訴人應不致需臥床，認其日常生活活動上可自理云云，
      核與被上訴人實際失能狀態不符，應無可取，其所失能等
      級之認定，尚不生拘束本院之效力。至於職業災害勞工保
      護法第8條第1項第5款規定之看護補助，屬給付行政之一
      種，並非損失補償，有鑑於給付行政須考量國家之經濟及
      財政狀況，依資源有效利用之原則，注意個案之現實情況
      ，就資源為妥善之分配，故有補助條件之設，並非有看謢
      必要者全數均得獲得補助。勞工因職業災害受傷，是否依
      賴他人長期看護，增加生活上必要之費用，得否依侵權行
      為損害賠償之法律關係主張權利，須依實際情況及調查所
      得件證覈實判斷，尚不得以受害勞工未符補助條件經勞工
      保險局否准其看護補助之聲請，逕自推論其無支出看護費
      之必要。是上訴人稱被上訴人請求之看護費應全數刪除云
      云，亦無可取。
 （2）次按保險制度，旨在保護被保險人，非為減輕損害事故加
      害人之責任。保險給付請求權之發生，係以定有支付保險
      費之保險契約為基礎，與因侵權行為所生之損害賠償請求
      權，並非出於同一原因。後者之損害賠償請求權，殊不因
      受領前者之保險給付而喪失，兩者除有保險法第53條關於
      代位行使之關係外，並不生損益相抵問題（最高法院68年
      台上字第42號判例意旨參照）。國民年金保險係為確保未
      能於相關社會保險獲得適足保障之國民於老年及發生身心
      障礙時之基本經濟安全，並謀其遺屬生活之安定而為（國
      民年金法第1、2條規定參照）；另勞工職業災害補助係由
      中央主管機關自勞工保險基金職業災害保險收支結餘提撥
      專款，作為加強辦理職業災害預防及補助參加勞工保險而
      遭遇職業災害勞工之用，旨在保障職業災害勞工之權益，
      加強職業災害之預防，促進就業安全及經濟發展（職業災
      害勞工保護法第1、3條規定參照）。從而，被上訴人依國
      民年金法、職業災害勞工保護法之規定，領取之身體障害
      生活津貼、身心障礙年金（本院卷第158-1至161頁），與
      因侵權行為所生之損害賠償請求權，並非出於同一原因，
      殊不因受領前揭給付而喪失，不生損益相抵問題，是上訴
      人辯稱被上訴人領取之身體障害生活津貼、身心障礙年金
      ，應自伊應給付之賠償金額中扣除云云，自嫌乏據。
  ５、綜此，本件被上訴人依侵權行為之法律關係起訴請求上訴
      人賠償其損害，於4,510,782元及自98年10月16日起至清
      償日止，按週年利率5％計算之遲延利息之範圍內為有理
      由，應予准許；逾此範圍之請求則為無理由，應予駁回。
（四）又被上訴人另主張伊受傷害未癒，於98年2月3日起至同年
      99年9月21日間，尚支出必要醫療費用373, 478元及交通
      費7,635元，未及於原審請求，為此依民法侵權行為法律
      關係追加請求賠償此部分之損害及自100年3月18日（本院
      卷第219頁）起算之法定遲延利息等情，並提出醫療費用
      收據、乘客歷史車趟查詢表為憑（本院卷第186-197、209
      頁），經查：
  １、醫療費用支出375,875元部分：上訴人就被上訴人所提之
      醫療費用收據固無爭執（本院卷第219頁背面），惟被上
      訴人前揭期間支出之醫療費用為368,240元（15,437＋
      9,134＋5,882＋8,804＋11,265＋6,022＋167,907＋64,
      369＋66,295＋9,168＋3,807＋150＝368,240元）一節
      ，有醫療費用收據附卷可參（第186-197頁），是其於此
      範圍內請求上訴人予以賠償，洵屬有據，逾此範圍未據其
      舉證以實其說，所請自難准許。
  ２、交通費用7,635元部分，上訴人就此部分費用金額，且因
      復建支付之交通費用係被上訴人因本件傷害所增加之生活
      必須費用等項，俱無爭執（本院卷第219頁背面），且有
      乘客歷史車趟查詢表可參，是被上訴人於此範圍內請求上
      訴人予以賠償，洵屬有據。
  ３、據上，被上訴人於本院依侵權行為損害賠償之法律關係追
      加請求上訴人賠償其支出之醫療費用及交通費，依前述過
      失相抵之法則核算其得請求賠償之金額為300,700元〔（
      368,240＋7,635）×80%＝300,700〕，是其請求被上訴人
      給付300,700元及自100年3月18日起算之法定遲延利息，
      洵屬有據，應予准許，逾此範圍則無理由，應予駁回。
（五）又被上訴人於原審起訴及第二審追加之訴，除依侵權行為
      損害賠償之法律關係為請求外，均以單一之聲明，另依勞
      動基準法第59條、第62條及勞工安全衛生法第16條法律關
      係合併起訴，因其依民法上侵權行為之法律關係所為之請
      求，已獲勝訴判決，則本院就勞動基準法第59條、第62條
      及勞工安全衛生法第16條之標的請求，即無再論述審究之
      必要（最高法院90年台上字第1610號、91年度台上字第
      2185 號判決意旨參照），併此說明。
五、綜上所述，被上訴人依侵權行為之法律關係起訴請求上訴人
    賠償其損害4,510,782元之本息為有理由，應予准許，原審
    就上開應予准許部分為上訴人敗訴之判決，於法無違。上訴
    意旨指摘原判決不當，求予廢棄改判，為無理由，應予駁回
    。又被上訴人依民法侵權行為之法律關係，於本院追加請求
    上訴人賠償其因本事故所生損害300,700元及自100年3月18
    日起算之法定遲延利息，為有理由，應予准許。逾此範圍之
    請求，為無理由，應予駁回。另重疊之合併起訴，係主張數
    宗請求，以單一之聲明，達其數請求之同一目的。被上訴人
    所本之請求，其中之一為有理由時，即可為其勝訴之判決。
    如認被上訴人所主張之數項請求均有理由，而為其勝訴之判
    決，則為法所不許。是原判決認被上訴人本於侵權行為法律
    關係、勞動基準法第59條、第62條及勞工安全衛生法第16條
    之法律關係所為請求，均有理由，而就數項標的同時判決，
    於法有違（最高法院88年台上字第1127號、87年台上字第
    2602號判決意旨參照），爰尊重被上訴人之程序處分權（即
    請求法院擇一作成對其最有利之判決，本院第146頁背面、
    第182頁），廢棄原判決第一項就勞動基準法第59條、第62
    條及勞工安全衛生法第16條法律關係部分暨第三項所為之判
    決。
六、本件事證已明，兩造其餘攻擊防禦方法與所舉證據，核與本
    件判決結果不生影響，爰不再逐一論駁，附此敘明。
七、據上論結，本件上訴及被上訴人之追加之訴為一部有理由、
    一部無理由，依民事訴訟法第449條第1項、第450條、第78
    條、第79條，判決如主文。
中    華    民    國   100    年    5     月    3     日
                    民事第十庭
                        審判長法  官  張宗權
                              法  官  鄭純惠
                              法  官  周玫芳
正本係照原本作成。
如不服本判決，應於收受送達後20日內向本院提出上訴書狀，其
未表明上訴理由者，應於提出上訴後20日內向本院補提理由書狀
（均須按他造當事人之人數附繕本）上訴時應提出委任律師或具
有律師資格之人之委任狀；委任有律師資格者，另應附具律師資
格證書及釋明委任人與受任人有民事訴訟法第466條之1第1項但
書或第2項（詳附註）所定關係之釋明文書影本。如委任律師提
起上訴者，應一併繳納上訴審裁判費。
中    華    民    國   100    年    5     月    5     日
                              書記官  陳嘉文
附註：
民事訴訟法第466條之1（第1項、第2項）：
對於第二審判決上訴，上訴人應委任律師為訴訟代理人。但上訴
人或其他法定代理人具有律師資格者，不在此限。
上訴人之配偶、三親等內之血親、二親等內之姻親，或上訴人為
法人、中央或地方機關時，其所屬專任人員具有律師資格並經法
院認為適當者，亦得為第三審訴訟代理人。